【裁判字號】    99,台上,1375
【裁判日期】    990311
【裁判案由】    誣告
【裁判全文】
最高法院刑事判決            九十九年度台上字第一三七五號
上  訴  人  甲○○
選任辯護人  林凱律師
上列上訴人因誣告案件，不服台灣高等法院中華民國九十六年十
二月二十七日第二審判決（九十六年度上訴字第四二八五號，起
訴案號：台灣桃園地方法院檢察署九十五年度偵字第一六五五０
號），提起上訴，本院判決如下：
    主  文
上訴駁回。
    理  由
按刑事訴訟法第三百七十七條規定，上訴於第三審法院，非以判
決違背法令為理由，不得為之。是提起第三審上訴，應以原判決
違背法令為理由，係屬法定要件。而上訴第三審法院之案件，是
否以判決違背法令為上訴理由，應就上訴人之上訴理由書狀加以
審查，如果上訴理由書狀並未依據卷內訴訟資料，具體指摘原判
決不適用何種法則或如何適用不當，或所指摘原判決違法情事，
顯與法律規定得為第三審上訴理由之違法情形，不相適合時，均
應認其上訴為不合法律上之程式，予以駁回。至原判決究有無違
法，與上訴是否以違法為理由，係屬二事。本件原審經審理結果
，認為上訴人甲○○（原名陳鵬仁）誣告之犯行明確，因而維持
第一審論處上訴人意圖他人受刑事處分，向該管公務員誣告罪刑
之判決，駁回檢察官關於此部分及上訴人在第二審之上訴，已詳
敘調查、取捨證據之結果及憑以認定犯罪事實之心證理由。並就
上訴人否認犯行之供詞及其所辯各語認非可採，予以論述。上訴
意旨雖以上訴人於民國九十五年五月十七日具狀向台灣桃園地方
法院檢察署提出經賴秀、黃月玲簽名之證明書影本，依狀載之
案號、案由及當事人姓名，顯係針對本件被訴誣告一案所提出，
指乙○○確有偽造本票犯行，而執為上訴人否認誣告犯行之辯解
，非出於使乙○○受刑事處分之意圖，原判決竟認此亦屬上訴人
誣告犯行之一部，有理由矛盾之違誤云云。然原判決事實欄記載
上訴人因與乙○○有金錢糾葛，明知乙○○據以聲請法院裁定之
本件面額新台幣（下同）二千四百萬元本票，確係上訴人所簽發
，竟意圖使乙○○受刑事處分，要求賴秀抄寫上訴人預先已擬
妥，內容略謂該本票係乙○○偽稱已與上訴人談妥，而要求豐鵬
建設股份有限公司人員填寫金額及發票日後交付予乙○○，上訴
人當時確無所悉等情之證明書，並由賴秀、黃月玲二人於立書
人欄簽名，嗣賴秀、黃月玲因均認不妥乃撕毀該證明書原本。
上訴人則於九十五年一月十六日以「豐鵬欣業股份有限公司（原
名：豐鵬建設股份有限公司）法定代理人：陳靖榆」名義具狀向
台灣桃園地方法院檢察署提出乙○○行使偽造有價證券之告訴，
於告訴狀內記載乙○○向法院聲請本票裁定時所提出之上開本票
，係乙○○施用詐術，致上訴人僱用之員工賴秀陷於錯誤所簽
發云云，並於九十五年五月十七日具狀陳報上開內容不實之證明
書影本為證據，而捏造上情誣指乙○○犯有行使偽造有價證券罪
責等情。綜觀其前後文意，所述無非上訴人不實申告乙○○行使
偽造有價證券犯罪之誣告行為經過與前因後果，並未特別指明何
部分屬其所犯誣告罪構成要件之行為，尤未認定上訴人九十五年
五月十七日提出之上開陳報狀係針對其告訴乙○○涉犯行使偽造
有價證券罪之另案所為；又上開證明書影本，依其內容觀之，攸
關乙○○是否觸犯行使偽造有價證券罪之判斷，上訴人要求賴、
黃二女抄寫該內容不實之證明書，並簽名於其上，自係偽造得據
以誣告乙○○之證據，原判決理由以上訴人此部分所為，雖符合
刑法第一百六十九條第二項之規定，但屬同條第一項誣告之預備
行為，為低度行為，應為誣告之高度行為所吸收，不另論罪。核
於法亦無不合。至上訴人具狀提出該內容不實證明書，依其書狀
所列載之案號、案由及當事人均屬本案一情觀之，其應係針對本
件誣告所為，原判決雖認上訴人此舉原屬行使偽造證據之行為，
然同時亦說明其與上開偽造證據之低度行為，均為誣告之高度行
為所吸收，不另論罪，是原判決該行使偽造證據之認定，於原判
決依刑法第一百六十九條第一項論處上訴人誣告罪刑之裁判本旨
不生影響，上訴意旨執以指摘原判決不當，要非適法之第三審上
訴理由。而賴秀本係上訴人所經營公司僱用之會計人員，與乙
○○無任何特殊情誼，其因與上訴人間有上揭之僱用關係或有迴
護上訴人之可能，但究無與乙○○勾串之理，原判決依憑乙○○
於原審所稱本件二千四百萬元本票係上訴人授權其公司會計人員
簽發一節，適與證人賴秀證述該本票係其依上訴人指示簽發等
語相符，佐以上訴人與乙○○書立之協議書第三條亦載明上訴人
允諾給付乙○○財務顧問費二千四百萬元，因認該本票之簽發，
確經上訴人授權，乙○○對上訴人有誣告犯行之指訴堪以採信，
要與經驗法則尚無違背；另原判決事實欄所載上訴人明知該二千
四百萬元本票「係上訴人所簽發」一語，意指該本票之簽發係出
於上訴人之本意，不論上訴人本人自行簽發或授權他人代為簽發
之情形均屬之，核亦與其採信賴秀上開依上訴人指示簽發本票
之證言並無扞格。上訴意旨或以彼等二人關於該本票簽發後是否
由會計人員交予乙○○、賴秀是否知悉上訴人囑其簽發該本票
之原因等，與乙○○是否施詐使賴秀陷於錯誤而簽發該本票之
待證事項認定無必然關聯性之枝微末節，所述互不一致，而指摘
原判決上開以彼等二人供證一致所為之論述與卷存事證不符，有
證據上理由矛盾之違誤云云；或以詞害義，徒拘泥於原判決用語
之文字，指原判決事實認定上開二千四百萬元本票係「上訴人所
簽發」，理由卻時而謂該本票係「上訴人自行用印簽發」，時而
稱係「會計人員向上訴人查證後所簽發」，前後不一，有事實與
理由矛盾之可議云云；俱與法律所規定得上訴第三審之理由不相
適合。又原判決對上訴人所辯依其與乙○○間之協議，其迄九十
年八月七日始需給付財務顧問報酬，豈有簽發本件未載到期日之
本票以為支付之理云云，業以實務上保證票據常有未記載期限之
情形，是本件為擔保該二千四百萬元顧問費用之給付所簽發之本
件本票，未載到期日，本不違情，況上訴人與乙○○或已就上開
給付日期更改約定，是本件本票未載日期尚不足據以判斷其簽發
非出於上訴人授權等語，予以指駁及說明，要無不合。上訴意旨
徒執原判決所謂給付日期或已更為約定一節，係屬臆測云云，指
摘原判決此部分論述不當，殊無足取。又原判決依憑賴、黃二女
均證稱上訴人提出之證明書影本所載內容並非實情，且彼等雖於
該證明書原本上簽名，嗣又加以撕毀等情，因認該證明書內容不
實，已於理由內詳為論述。至該證明書之書立及其形式上之真正
，於本案並無爭執，原審自無贅行調查之必要。上訴意旨猶執賴
秀如何抄寫該證明書，該證明書書立過程中，賴、黃二女是否
先詳閱草稿、有無親睹本票等於證明書內容真實性之判斷無涉之
事項，指摘原判決未加詳查，有查證未盡之可議，並以原判決所
認賴、黃二女取回並撕毀證明書原本之事實，核與彼等二人所證
係於上訴人之子將證明書交付彼等用印時予以撕毀之情，亦不相
符，而指摘原判決有證據上理由矛盾之違誤云云，均顯不足據以
辨認原判決已具備違背法令之形式要件。再原審對上訴人所提出
其與賴秀、黃月玲間就本件本票簽發過程之對話光碟，當庭勘
驗後，對該光碟之真實性並未有所質疑，逕以其內容或僅屬賴、
黃二女因時隔日久，記憶模糊而與上訴人就本票簽發過程所為之
討論，或係彼等二人附和上訴人所言而對簽發過程加以揣測，殊
不足據為有利於上訴人之認定，業於判決理由中闡述甚詳。上訴
意旨指原審未先調查其所提出該光碟之真實性，即勘驗該光碟內
容，有所違誤云云，係對原審未質疑其所提出之上開光碟真實性
一事而為指摘，屬不利於己之上訴，已非合法；而綜觀該光碟所
錄之對話全部內容，其中賴秀稱「有啦！我記得陳先生有」一
語，係針對乙○○自上訴人取得之諸多票據，部分因遭退票，由
上訴人另開本票交付乙○○，此部分乙○○應返還該已退票之票
據予上訴人之情形而言；另黃月玲表示「秀是妳開的，……之
後陳先生回來……，我就向陳先生報告」一語，則係黃月玲個人
因記憶不清，而設想簽發本票當時各種可能情形之一，並據以詢
問上訴人是否與事實相符；俱非確認上訴人所指訴乙○○係向賴
、黃二女訛稱上訴人已同意簽發本票，使彼等誤信而為簽發一節
屬實，上訴意旨舉上開話語為例，主張賴女、黃女二人於對談中
，已肯認上訴人所指乙○○施詐使彼等簽發本票之經過確屬實在
，自得據為有利於上訴人之認定云云，均係徒憑己意，任意指摘
。而原判決就上訴人於原審聲請傳訊之證人賴季明，如何與待證
事實無關而無調查之必要，已於理由內為必要之說明，尤無上訴
意旨所指應於審判期日調查之證據未予調查之違法可言。至其餘
上訴意旨，則係就屬原審採證認事職權之適法行使及原判決已說
明事項，徒憑己見，任意指摘為違法，且仍為單純事實之爭執，
要難謂為適法之第三審上訴理由。依上揭說明，其上訴不合法律
上之程式，應予駁回。
據上論結，應依刑事訴訟法第三百九十五條前段，判決如主文。
中    華    民    國  九十九  年    三    月   十一   日
                      最高法院刑事第四庭
                          審判長法官  張  淳  淙
                                法官  劉  介  民
                                法官  蔡  彩  貞
                                法官  李  錦  樑
                                法官  陳  國  文
本件正本證明與原本無異
                                      書  記  官
中    華    民    國  九十九  年    三    月   十六   日
                                                      K

司法院資訊處製作；財團法人民間司法改革基金會備份。
